【裁判字號】    97,上易,1966
【裁判日期】    971016
【裁判案由】    妨害自由
【裁判全文】
臺灣高等法院刑事判決                97年度上易字第1966號
  上  訴  人  臺灣臺北地方法院檢察署檢察官
  被      告  乙○○
  選任辯護人  劉上銘律師
              許永昌律師
上列上訴人因被告妨害自由案件，不服臺灣臺北地方法院97年度
易字第1199號，中華民國97年 6月30日第一審判決（起訴案號：
臺灣臺北地方法院檢察署 97年度偵續字第109號），提起上訴，
本院判決如下：
    主  文
原判決撤銷。
乙○○以強暴妨害人行使權利，處拘役拾日，如易科罰金，以
新臺幣壹仟元折算壹日。
    事  實
一、乙○○與甲○○原分別居住於臺北市○○區○○街2段151號
    11樓及155號11樓，毗鄰而居，雙方前因乙○○裝修住處產
    生噪音、煙塵，暨甲○○於走道上擺放鞋櫃之位置與方向，
    妨害出入，而生嫌隙。於民國（下同）96年7月23日晚上某
    時，乙○○認甲○○擺放鞋櫃之位置影響其家人之出入，竟
    基於妨害甲○○及其家人進出上址住所之權利，將甲○○擺
    放於門外之鞋櫃強行移動橫攔緊靠於甲○○上址住所大門之
    鐵門前，以此強暴方式妨害甲○○及其家人進出上址住所，
    嗣經甲○○於翌日上午發覺上情，而報警處理。
二、案經甲○○訴請台北市政府警察局萬華分局移由臺灣臺北地
    方法院檢察署檢察官偵查起訴。
    理  由
一、訊據被告乙○○供承有於96年7月23日晚上，將告訴人甲○
    ○擺放於門外之鞋櫃移至告訴人甲○○上揭住所大門之鐵門
    邊等事實，惟矢口否認有何妨害告訴人甲○○自由出入之強
    制犯行，並辯稱：伊僅是將鞋櫃推移至鐵門邊，並沒有檔到
    鐵門前面，告訴人還是可以打開鐵門云云，然查：
(一)被告乙○○如何於96年7月23日晚上某時，將告訴人甲○○
    所有置放於門外走道上之鞋櫃推移至告訴人上開住所之門口
    ，並緊貼鐵門，致妨害鐵門之開啟，而影響屋內人員之出入
    等情，業據證人即告訴人甲○○於偵查時結證明確在卷，並
    有卷附現場照片三幀可資佐證，而證人即獲報到場處理之台
    北市政府警察局萬華分局漢中街派出所警員張瑋豫於偵查時
    及原審法院審理時到庭證稱：伊到場時即看到有一鞋櫃擋住
    告訴人的門口，告訴人表示係被告推移造成的，經伊按被告
    家門鈴，被告開門，伊指著擋住告訴人門口的鞋櫃詢問被告
    是否他推的，被告承認是其所為，並說目的是也要讓告訴人
    感受到阻礙不便之感覺，被告可輕易看到現場情形，伊當時
    有要求被告道歉，但被告堅持不道歉，伊現場有拍一張照片
    ，後來有交給告訴人的太太云云（見偵續卷第12頁、原審卷
    97年6月17日審判筆錄），雖被告及其辯護人以證人張瑋豫
    因與告訴人之子同為警員而故意迴護告訴人，證人張瑋豫並
    怠忽職守未即時移開擋住於告訴人門口之鞋櫃，且證人偵訊
    時與審判時所述略有出入等，而爭執證人張瑋豫證言之憑信
    性，然查證人張瑋豫係於備勤勤務中接獲報案始前往轄區內
    之案發現場，並非專程應告訴人之要求到場，而到場前並不
    知道告訴人之子為警員等情，業據證人張瑋豫證述在卷，且
    告訴人門口確有遭人以鞋櫃擋住，自不能以證人張瑋豫與告
    訴人之子職業相同而無其他積極證據，即遽認證人張瑋豫處
    理本件職務有偏頗之虞，另觀諸證人張瑋豫執行本件勤務之
    過程，並無何顯悖於法令規定之處，至證人張瑋豫前後供述
    於細節部分雖略有出入，然並無前後矛盾之處，是被告及其
    辯護人執此爭執證人張瑋豫證言之憑信性，尚非可採。此證
    人即被告及告訴人所居住之總督天下大樓管理委員會總幹事
    顧瀋生於偵查時亦證稱警察來的那一天，伊陪警察一起上11
    樓，看到鞋櫃擋住甲○○家的門口，鞋櫃完全擋在甲○○家
    門外鐵門的外面云云（見偵續卷第34頁）。是告訴人甲○○
    家門口確有遭人以告訴人所有鞋櫃擋住，並緊靠鐵門，而妨
    害鐵門之開啟，應堪認定。
(二)被告雖否認有將告訴人所有置放於門外之鞋櫃推移至擋住告
    訴人之門口，惟查被告於偵查時供承96年7月22日晚上，告
    訴人把鞋櫃推到距伊家門口約一米的位置，7月23日晚上伊
    發現後，伊就將該鞋櫃往告訴人家門推，但與門口還有空隙
    ，而且東西很輕可輕易推開云云（見偵續卷第11頁），被告
    坦承有將告訴人所有置放於門外之鞋櫃推移之事實，雖以尚
    與鐵門間留有空隙，然依卷附之現場照片所示，系爭鞋櫃係
    緊靠告訴人家之鐵門，此並據證人張瑋豫及顧瀋生證述如上
    ，嗣被告亦不否認系爭鞋櫃確有擋住告訴人家門口，惟以非
    無可能是告訴人自行將鞋櫃推移擋住其家門口，以陷害被告
    等語為辯，然查被告於偵查中即法院審理時均供承有推移鞋
    櫃之事實，並於偵查時坦承將系爭鞋櫃往告訴人家門口推移
    ，且依告訴人甲○○所述其大門裝設之鐵門是往外開啟，而
    該鐵門上方並係以細密格柵組成，告訴人或其妻實無可能於
    鐵門內伸手自外拉移鞋櫃至緊靠鐵門，況查告訴人亦無自行
    將鞋櫃推移擋住其大門，而使其或家人無法自由進出之理，
    是被告所辯係告訴人自行將鞋櫃推移至家門口的云云，殊非
    可採，綜上所述，堪認本件係被告將告訴人所有置放於門外
    之鞋櫃推移至告訴人住家大門前，並緊靠大門停放，至為明
    確。被告強行將告訴人甲○○所有置放於門外之鞋櫃推移橫
    欄於告訴人上揭住所出入之鐵門前，並緊靠鐵門，已因而妨
    害該鐵門之開啟，而影響屋內人員之出入，又依該鐵門係以
    細密格柵組成，並依系爭鞋櫃橫欄於全部鐵門前，該鞋櫃並
    放有鞋子及雜物，實不易自鐵門內伸手向外推走系爭鐵櫃至
    得開啟鐵門之程度，至被告強行將系爭鐵櫃推移至告訴人住
    所大門之鐵門前時，雖非於告訴人或其妻面前為之，惟查被
    告強行將系爭鞋櫃推移橫欄於告訴人住處門前時，告訴人及
    其妻均在屋內，此據告訴人供述在卷，而查本件被告所為無
    非係為妨害住於屋內之告訴人或其妻得以自由進出，而被告
    此強暴行為亦確因而妨害告訴人及其妻自由進出該屋之權利
    ，尚難以被告此強暴行為非於告訴人面前為之，即認告訴人
    自由進出其房屋之權利未受何妨害，是被告所為，核與刑法
    第三Ｏ四第一項之強制罪構成要件相當，自應依法予以論科
    。
三、核被告乙○○所為，係犯刑法第三Ｏ四條第一項之以強暴妨
    害人行使權利罪。原審就被告上述犯行，未詳加調查，細心
    勾稽，而以被告雖有推移鞋櫃緊靠告訴人大門前而施強暴行
    為之情，惟告訴人或其妻並未在場感知而受被告之強暴致妨
    害渠等行使權利，且告訴人並非不能自行排除移開該鞋櫃，
    而認被告所為尚未達於剝奪告訴人行動自由之程度，因而以
    不能證明被告犯罪而判決被告無罪，自有未洽，檢察官上訴
    意旨執此指摘原審判決被告無罪係屬不當，非無理由。則原
    判決既有可議，自應由本院予以撤銷改判，爰審酌被告之素
    行、犯罪之動機、目的、手段，與告訴人毗鄰而居，本件係
    因不滿告訴人長期於共用之走道上擺放鞋櫃，妨害鄰人出入
    ，被告始因而犯本件之罪，其心境上固可理解，惟究為法所
    不許，而告訴人為圖便利，率將其所有之鞋櫃擺放於走道上
    ，進而引起本件糾紛，亦非無可議之處，所因而對告訴人致
    生之侵害尚屬輕微，及被告犯罪後之態度等一切情狀，量處
    拘役30日，並諭知易科罰金之折算標準。
據上論斷，應依刑事訴訟法法第369條第1項前段、第364條、第2
99條第1項前段，刑法第304條第1項、第41條第1項前段，刑法施
行法第1條之1，判決如主文。
本案經檢察官姜貴昌到庭執行職務。
中    華    民    國    97    年    10    月    16    日
                  刑事第五庭    審判長法  官  吳  敦
                                      法  官  陳春秋
                                      法  官  張傳栗
以上正本證明與原本無異。
不得上訴。
                                      書記官  李佩真
中    華    民    國    97    年    10    月    16    日
附錄：本案論罪科刑法條全文
中華民國刑法第304條
以強暴、脅迫使人行無義務之事或妨害人行使權利者，處 3 年以
下有期徒刑、拘役或 3 百元以下罰金。
前項之未遂犯罰之。


司法院資訊處製作；財團法人民間司法改革基金會備份。
